臺灣臺北地方法院刑事判決　　　　　　　96年度易字第1638號
公　訴　人　臺灣臺北地方法院檢察署檢察官
被　　　告　甲○○
上列被告因業務侵占案件，經檢察官提起公訴（96年度偵緝字第
929號），被告於本院準備程序中就被訴事實為有罪之陳述，經
本院合議庭裁定依簡式審判程序審理，本院判決如下：
    主  文
甲○○連續意圖為自己不法之所有，而侵占對於業務上所持有之
物，累犯，處有期徒刑捌月。
    事  實
一、甲○○前於民國91年間先後因違反毒品危害防制條例、偽造
    文書等案件經臺灣板橋地方法院以91年度易字第368號、 91
    年度易字第336號判決有期徒刑6月、 3月確定，嗣經臺灣板
    橋地方法院以92年度聲字第2244號裁定定應執行刑為有期徒
    刑 8月；甲○○又於93年間因偽造文書案件經臺灣臺東地方
    法院以93年度東簡字第23號判決有期徒刑 4月確定，上開三
    案復經臺灣臺東地方法院以93年度聲字第 800號裁定定應執
    行刑為有期徒刑11月確定，甫於94年 7月30日縮短刑期執行
    完畢。詎仍不知悔改，自95年6月1日起，與高登國際股份有
    限公司（下稱高登公司）簽訂「工作承攬協議書」，由高登
    公司給付甲○○時薪及銷售獎金，而甲○○則至臺北縣新店
    市家樂福商場碧潭店站櫃，為高登公司販售鞋子而有保管、
    銷售鞋品及收取貨款之責，係從事業務之人。詎甲○○竟意
    圖為自己不法所有之概括犯意，先後於95年6月23日、24 日
    、25日，將所持有應交付家樂福碧潭店，再與高登公司拆帳
    之銷售鞋子所得款項，分別為新臺幣（下同）35 00元、500
    0元、3500元（總計12000元)，連續變易持有之意思為所有
    後予以侵吞入己，甲○○並承前開不法所有之概括犯意，於
    上開95年6月1日至95年6月29日任職期間內之不詳時間，將
    其業務上保管之高登公司所有鞋類201雙，連續變易持有為
    所有而將之侵占入己後逃逸。
二、案經被害人高登公司訴請臺灣臺北地方法院檢察署檢察官偵
    查起訴。
    理  由
一、訊據被告甲○○對於上開受告訴人高登公司僱用擔任家樂福
    碧潭店站櫃人員，連續侵占業務上持有之銷售鞋子所得款項
    共計12000元及201雙鞋子等情，均坦承不諱（見本院96年10
    月30日準備程序筆錄），核與告訴代理人李淑敏於偵查中指
    訴、證人周堯諄於偵查中之證詞相符（見偵緝卷第28至29、
    48至50頁），並有專櫃收款明細表、盤點差異報表等在卷可
    稽（見偵查卷第21至26頁），被告對於上開證據亦均無意見
    （見本院96年10月30日審判筆錄第 2頁），均可佐被告前開
    出於任意性之自白與事實相符，得採為認定事實之證據。本
    件事證明確，被告犯行已堪認定，應依法論科。
二、查被告行為後，刑法第 2條及第33條業於94年2月2日修正公
    布，95年7月1日起施行。按行為後法律有變更者，適用行為
    時之法律，但行為後之法律有利於行為人者，適用最有利於
    行為人之法律，刑法第2條第1項定有明文。茲本條係規範行
    為後法律變更所生新舊法律比較適用之準據法，本身尚無新
    舊法比較之問題，於新法施行後，應一律適用新法第2條第1
    項之規定，為「從舊從輕」之比較（最高法院95年5月23日9
    5年度第8次刑事庭會議決議參照）。而刑法第336條第2項業
    務侵占罪之規定雖未修正，惟其法定刑除有期徒刑及拘役外
    ，尚有罰金刑，而修正後之刑法第33條第 5款既已將罰金刑
    之最低額由銀元1元即新臺幣3元，提高為新臺幣1000元，比
    較新、舊法結果，自以被告行為時即修正前之刑法第33條第
    5款規定較有利於被告，應依刑法第2條第 1項前段，適用修
    正前之刑法第33條第5款之規定論科。再按刑法第2條第 1項
    之規定，係規範行為後「法律變更」所生新舊法比較適用之
    準據法。故如新舊法處罰之輕重相同，即無比較適用之問題
    ，非此條所指之法律有變更，即無本條之適用，應依一般法
    律適用原則，適用裁判時法（最高法院95年11月 7日第21次
    刑事庭會議決議參照），而被告行為後，刑法施行法業於95
    年6月14日增訂公布第1條之1，其中第1項規定：「中華民國
    94年1月7日刑法修正施行後，刑法分則編所定罰金之貨幣單
    位為新臺幣」，第 2項前段則規定：「94年1月7日刑法修正
    時，刑法分則編未修正之條文定有罰金者，自94年1月7日刑
    法修正施行後，就其所定數額提高為30倍」，惟依被告行為
    時之法律即罰金罰鍰提高標準條例第 1條前段，業將刑法分
    則罪名法定刑之罰金所定數額提高10倍，再由銀元換算為新
    臺幣之結果，刑法第336條第2項法定刑之罰金數額並無不同
    ，對被告而言尚無有利或不利之情形，揆諸前揭說明，自不
    生新舊法比較之問題，應依一般法律適用原則，適用裁判時
    法即刑法施行法第1條之1第1項、第2項前段之規定，而不再
    適用罰金罰鍰提高標準條例第 1條前段（臺灣高等法院及其
    所屬法院95年12月刑事法律座談會討論結論參照），併此敘
    明。是核被告所為係犯刑法第336條第2項業務侵占罪。再刑
    法第56條連續犯之規定業經修正公布刪除，則被告之犯行，
    因行為後新法已刪除連續犯之規定，此刪除雖非犯罪構成要
    件之變更，但顯已影響行為人刑罰之法律效果，自屬法律有
    變更，依現行刑法第2條第1項規定，比較新、舊法結果，仍
    應適用較有利於被告之行為時法律即95年7月1日修正施行前
    刑法論以連續犯，從而被告前後多次業務侵占行為，時間緊
    接，觸犯構成要件相同之罪，顯係基於概括犯意為之，依修
    正前刑法第56條規定論以連續犯，並加重其刑。另刑法第47
    條關於累犯之規定：「受有期徒刑之執行完畢，或受無期徒
    刑或有期徒刑一部之執行而赦免後， 5年以內再犯有期徒刑
    以上之罪者，為累犯，加重本刑至二分之一」，業經修正為
    同條第 1項：「受徒刑之執行完畢，或一部之執行而赦免後
    ， 5年以內故意再犯有期徒刑以上之罪者，為累犯，加重本
    刑至二分之一」，即限制以故意再犯者為限，方成立累犯，
    而依最高法院95年度第8次刑事庭會議決議，有關累犯部分
    ，新法施行前，過失再犯有期徒刑以上之罪，新法施行後，
    應依新法第2條第1項之規定，適用最有利於行為人之法律，
    是以於舊法時故意犯罪，依新、舊法均成立累犯之情形，應
    係前述最高法院決議有意排除適用，即不生新舊法比較之問
    題（臺灣高等法院暨所屬法院95年12月13日刑事法律座談會
    刑事類提案第 8號研討結果參照），從而被告有如事實欄所
    載犯罪科刑，甫於94年 7月30日縮短刑期執行完畢，有臺灣
    高等法院被告前案紀錄表可稽， 5年內故意再犯本件有期徒
    刑以上之罪，為累犯，依現行刑法第47條第 1項規定遞加重
    其刑。爰審酌被告有如事實欄所載前科紀錄，有開前案紀錄
    表可參，素行不端，然犯罪後已坦承犯行，與告訴人達成和
    解（見本院96年10月30日審判筆錄第 4頁），所侵占之財物
    為現金12000元及201雙鞋，與其犯罪之動機、手段、目的等
    一切情狀，量處如主文所示之刑。末查，被告犯罪時間雖在
    96 年4月24日之前，所犯亦非中華民國96年罪犯減刑條例第
    3條所列之罪，惟被告前因傳拘無著經本院於96年8月24日發
    布通緝後，於96年9月7日為警緝獲歸案，依上開條例第5條
    規定不得減刑，附此說明。
據上論斷，應依刑事訴訟法第273條之1、第299條第1項前段，修
正前刑法第56條，現行刑法第2條第1項前段、第336條第2項、第
47 條第1項，刑法施行法第1條之1，判決如主文。
本案經檢察官陳重言到庭執行職務
中　　華　　民　　國　　96　　年　　11　　月　　13　　日
　　　　　　　　　刑事第四庭    法　官　黎惠萍
上正本證明與原本無異。
如不服本判決，應於判決送達後10日內向本院提出上訴狀（應抄
附繕本）。告訴人或被害人如對於本判決不服者，應具備理由請
求檢察官上訴，其上訴期間之計算係以檢察官收受判決正本之日
期為準。
                                書記官  楊麗娟
中　　華　　民　　國　　96　　年　　11　　月　　13　　日
附錄本案論罪科刑法條全文
現行刑法第336條第2項
中華民國刑法第三百三十六條
（公務公益侵占罪、業務侵占罪）
對於公務上或因公益所持有之物，犯前條第一項之罪者，處一年
以上七年以下有期徒刑，得併科五千元以下罰金。
對於業務上所持有之物，犯前條第一項之罪者，處六月以上五年
以下有期徒刑，得併科三千元以下罰金。
前二項之未遂犯罰之。
